【裁判字號】    88,自,1004
【裁判日期】    890107
【裁判案由】    誹謗等
【裁判全文】
台灣台北地方法院刑事判決                        八十八年度自字第一四號
    自  訴  人  甲○○
    被      告  丙○○
右被告因誹謗等案件，經自訴人提起自訴，並由台灣台北地方法院檢察署檢察官就同
一案件，移由本院併審（八十八年度偵字第二四九四七號），本院判決如左：
    主      文
丙○○無罪。
    理      由
一、自訴意旨略以：
    被告丙○○為座落台北市○○街之崇德社區管理委員會主任委員，竟於民國八十
    八年九月間，在台灣台北地方法院台北簡易庭八十八年度北小調字第一七四九號
    案件中，指稱自訴人甲○○「好訟成性」。且其又於八十八年十二月間，在崇德
    社區召開之區分所有權人會議上，公布自訴人未繳交清潔費，致鄰居對自訴人指
    指點點，使自訴人感覺不自在。因認被告涉有誹謗，公然侮辱及妨害自由罪嫌云
    云。
二、按刑法第三百零九條之侮辱罪，須行為人為公然侮辱行為，始能成罪。次按刑法
    第三百零十條之誹謗罪，須行為人意圖散布於罪，而指摘或傳述或散布文字、圖
    畫，足以毀損他人名譽之事者，始符合誹謗罪之構成要件。再按刑法第三百零二
    條之剝奪他人行動自由罪，須行為人以拘禁或其他非法方法剝奪他人行動自由者
    ，始足成罪。末按刑法第三百零四條之強制罪，須行為人以強暴、脅迫使人行無
    義務之事或妨害人行使權利者，始足成立強制罪。因此茍無積極證據，足資證明
    被告確有公然侮辱或誹謗或剝奪他人行動自由或強制之行為存在，自不能論以上
    開各罪。
三、訊據被告固坦承為崇德社區管理委員會主任委員，然矢口否認有何公然侮辱、誹
    謗、剝奪他人行動自由及強制犯行，辯稱台灣台北地方法院台北簡易庭八十八年
    度北小調字第一七四九號案件內之狀紙為其委任之律師乙○○所寫，伊並未在該
    案件出庭，及伊於崇德社區區分所有權人會議時，並未妨害自訴人自由云云。而
    自訴人據以提起本件自訴，無非以本院台北簡易庭八十八年度北小調字第一七四
    九號案件之答辯狀影本及台北郵局第三十九支局存證信函影本為據。
四、經查本院向本院台北簡易庭調閱八十八年度北小調字第一七四九號案卷結果，固
    然發現被告在該案於八十八年九月十八日所書立之答辯狀上載明「足見原告（指
    自訴人）好訟成性」等字句。然該答辯狀係於八十八年九月二十二日向本院台北
    簡易庭收發室遞狀的，並非由被告或被告委任之律師乙○○當庭遞予承審該案之
    法官，此從該答辯狀上蓋有本院台北簡易庭收狀戳章可知。又本院台北簡易庭八
    十八年度北小調字第一七四九號案件至八十八年十月二十日止之審理過程中，被
    告均未曾出庭應訊過，而被告所委任之律師乙○○亦僅於八十八年七月二十三日
    曾出庭但未陳述，至於其他庭期乙○○律師亦未出庭，此經本院調閱該案卷屬實
    ，準此足見，被告或被告委任之乙○○律師，自未於本院台北簡易庭八十八年度
    北小調字第一七四九號案件審理時，公然說出自訴人「好訟成性」之言詞。次查
    被告於本院台北簡易庭八十八年度北小調字第一七四九號案件中，固然如前述於
    八十八年九月十八日所具狀之答辯狀上載明「足見原告（指自訴人）好訟成性」
    等字句，但由於該答辯狀之遞狀對象為該案之承審法官，並非一般大眾，是足見
    被告於該答辯狀上所謂「足見原告（指自訴人）好訟成性」之字句，尚不足傳播
    於多數不特定人。末查被告於八十八年十二月間，在崇德社區區分所有權人會議
    上，固然有說出自訴人未繳清潔費之言詞，但自訴人卻亦自承其尚未繳納清潔費
    ，及被告除說自訴人未繳交清潔費外，並未對自訴人有何強暴脅迫行為（見本院
    八十八年十二月二十四日訊問筆錄）。綜上足見，被告於本院台北簡庭八十八年
    度北小調字第一七四九號案件之答辯狀上載明「足見原告（指自訴人）好訟成性
    」，及於崇德社區區分所有權人會議上說自訴人未繳納清潔費之行為，顯與公然
    侮辱、誹謗、剝奪他人行動自由及強剝罪之構成要件不符，是被告有關其未並犯
    罪之辯解，尚屬可採。故自訴人所舉證據，尚不足證明被告確有公然侮辱、誹謗
    及強制犯行，此外復查無其他積極證據足資訊明被告犯罪，應認不能證明被告犯
    罪，自應諭知無罪之判決。
中      華      民      國      八十九      年    一      月      七    日
                                      台灣台北地方法院刑事第七庭
                                          法  官  黃俊明
右正本證明與原本無異。
如不服本判決，應於判決送達後十日內，向本院提出上訴狀。
                                          書記官  王黎輝
中      華      民      國      八十九      年    一      月    十二    日


司法院資訊處製作；財團法人民間司法改革基金會備份。
